【裁判字號】    97,訴,420
【裁判日期】    970613
【裁判案由】    毒品危害防制條例
【裁判全文】
臺灣士林地方法院刑事判決               97年度訴字第420號
公  訴  人  臺灣士林地方法院檢察署檢察官
被      告  甲○○
上列被告因毒品危害防制條例案件，經檢察官提起公訴（96年度
毒偵字第2696號），本院經訊問被告後，被告為認罪之陳述，本
院合議庭裁定由受命法官獨任以簡式審判程序審理，並判決如下
：
    主  文
甲○○施用第一級毒品，累犯，處有期徒刑玖月。扣案第一級毒
品海洛因壹包驗餘淨重零點零肆肆公克沒收銷燬之、盛裝前開
毒品海洛因所用之包裝袋壹只沒收。
    事  實
一、甲○○前因施用毒品案件，經本院以88年度毒聲字第428 號
    裁定送觀察、勒戒後，認有繼續施用毒品之傾向，再經本院
    以88年度毒聲字第604 號裁定送強制戒治，於民國88年8 月
    6 日停止戒治釋放出所，於89年3 月26日交付保護管束期滿
    未經撤銷停止戒治，嗣於89年5 月24日由臺灣士林地方法院
    檢察署檢察官以89年度戒毒偵字第84號不起訴處分確定。復
    於93年間，因再犯施用第一級毒品海洛因案件，經臺灣士林
    地方法院檢察署檢察官以93年度毒偵字第832 號提起公訴，
    經本院以93年度訴字第519 號判決處有期徒刑1 年確定。又
    於94年間，因再犯施用第一級毒品海洛因案件，經臺灣士林
    地方法院檢察署檢察官以94年度毒偵字第919 號提起公訴，
    經本院以94年度訴字第432 號判決處有期徒刑9 月確定。上
    揭2 案接續執行，於95年8 月8 日縮刑期滿執行完畢。詎仍
    不知悛悔，於強制戒治執行完畢後5 年內再犯施用毒品罪，
    經上開法院判決確定後，復基於施用第一級毒品海洛因之犯
    意，於96年11月22日某時，在臺北縣淡水鎮○○街○ 段18巷
    16號住處內，以針筒注射之方式，施打第一級毒品海洛因1
    次，嗣於96年11月24日23時40分許，在臺北縣淡水鎮○○路
    1 號「淡水捷運站」內，為警臨檢查獲，並扣得第一級毒品
    海洛因1 包（驗餘淨重：0.0434公克），經警採集其尿液檢
    體送驗結果，呈嗎啡陽性反應，始循線查悉上情。
二、案經臺北縣政府警察局淡水分局報告報告臺灣士林地方法院
    檢察署檢察官偵查起訴。
    理  由
一、本件被告所犯非死刑、無期徒刑或最輕本刑有期徒刑3 年以
    上之罪，亦非高等法院管轄第一審案件，且於準備程序進行
    中，被告先就被訴事實為有罪之陳述，經告知被告簡式審判
    程序之旨，並聽取檢察官、被告之意見後，本院合議庭裁定
    由受命法官進行簡式審判程序，是本件之證據調查，依刑事
    訴訟法第273 條之2 規定，不受同法第159 條第1 項、第16
    1 條之2 、第161 條之3 、第163 條之1 及第164 條至第17
    0 條規定之限制，合先敘明。
二、上揭犯罪事實，業據被告甲○○於本院審理時坦承不諱（見
    本院卷第22頁、第25頁至第27頁），而被告96年11月25日經
    警查獲時所採集尿液，經送臺灣檢驗科技股份有限公司以酵
    素免疫分析法初步檢驗，再以氣相層析質譜儀確認檢驗後，
    鑑驗結果呈鴉片類陽性反應，亦有該公司96年12月5 日濫用
    藥物檢驗報告1 紙在卷可稽（見96年度毒偵字第2696號卷第
    44頁），並有第一級毒品海洛因1 包（驗餘淨重0.0434公克
    ）扣案可資佐證，而前開第一級毒品海洛因1 包（淨重0.04
    34公克），經送交通部民用航空局航空醫務中心以氣相層析
    質譜儀分析法檢驗，檢出第一級毒品海洛因成分，亦有該醫
    務中心96年12月11日航藥鑑字第0962149 號毒品鑑定書1 紙
    存卷可參（見上開偵查卷第46頁），是被告自白施用第一級
    毒品海洛因，應認與事實相符，而可採信，本件事證明確，
    被告施用第一級毒品海洛因犯行，洵堪認定。
三、按92年7 月9 日修正公布，並於93年1 月9 日施行之毒品危
    害防制條例刪除2 犯及3 犯之規定，一改修法前繁雜之處遇
    程序，僅將施用毒品者簡化區分為初犯、再犯，並認施用毒
    品者係屬病患性犯人，以觀察、勒戒戒除其身癮，並以強制
    戒治去除其心癮。經觀察、勒戒或強制戒治執行完畢釋放後
    ，若係5 年後再犯該條例第10條施用毒品罪者，與同條例第
    20條第1 項、第2 項關於「初犯」之處理方式相同，檢察官
    應先聲請法院裁定令被告入勒戒處所觀察、勒戒，並視有無
    繼續施用毒品傾向，決定應予釋放、為不起訴之處分，或應
    聲請法院裁定令入勒戒處所強制戒治；若係5 年內「再犯」
    同條例第10條施用毒品罪者，依同條例第23條第2 項規定，
    檢察官則應依法追訴。觀諸該條例第20條第3 項之修正理由
    ：「觀察、勒戒或強制戒治5 年後再犯者，顯見前所實施之
    觀察、勒戒或強制戒治已足以遮斷其施用毒品之癮，為期自
    新及協助其戒除毒癮，對此5 年後再犯者，爰明定仍適用初
    犯之規定，先經觀察、勒戒、強制戒治之程序。」及同條例
    第23條第2 項之修正理由：「為配合簡化施用毒品犯之刑事
    處遇程序，並鑑於經觀察、勒戒或強制戒治執行完畢釋放後
    5 年內再犯者，其再犯率甚高，原據以實施之觀察、勒戒及
    強制戒治既已無法收其實效，自應施以刑事處遇」，顯然如
    施用毒品者係前經觀察、勒戒或強制戒治等治療程序執行完
    畢5 年後，始再施用毒品之「初犯」，因前所執行之觀察、
    勒戒或強制戒治已足收戒除毒癮之效，自應重新執行觀察、
    勒戒或強制戒治等治療程序，並於治療程序執行完畢後，由
    檢察官為不起訴處分，毋庸對之追訴處罰；反之，在「再犯
    」之情形，因其先前所為治療程序顯未能收戒斷毒癮之效，
    且考量施用毒品者之再犯率偏高，乃簡化其刑事處遇程序，
    而逕予追訴處罰，不再施以治療程序。參酌上開立法理由，
    修正毒品危害防制條例就施用毒品者，祇於「初犯」及「5
    年後再犯」二種情形，有其追訴條件之限制，即須於初犯經
    觀察、勒戒或強制戒治釋放後，5 年內均無施用毒品之行為
    ，始能認其前所實施之觀察、勒戒或強制戒治已足遮斷毒癮
    ，而得於5 年後再犯時，再予適用初犯之規定，重行觀察、
    勒戒等程序。倘5 年內已經再犯，被依法追訴處罰，縱其第
    3 次（或第3 次以上）施用毒品之時間在初犯釋放5 年以後
    ，即與「5 年後再犯」之情形有別，且因已於「5 年內再犯
    」，顯見其再犯率甚高，原實施觀察、勒戒或強制戒治，已
    無法收其實效，而無5 年戒斷期之存在，自無再經觀察、勒
    戒及強制戒治之必要，即應依該條例第10條處罰，始符新法
    修正之本旨，最高法院95年度臺非字第59號、第65號判決意
    旨可資參照。經查：被告前因施用毒品案件，經本院以88年
    度毒聲字第428 號裁定送觀察、勒戒後，認有繼續施用毒品
    之傾向，再經本院以88年度毒聲字第604 號裁定送強制戒治
    ，於88年8 月6 日停止戒治釋放出所，於89年3 月26日交付
    保護管束期滿未經撤銷停止戒治，嗣於89年5 月24日由臺灣
    士林地方法院檢察署檢察官以89年度戒毒偵字第84號不起訴
    處分確定。復於93年間，因再犯施用第一級毒品海洛因案件
    ，經臺灣士林地方法院檢察署檢察官以93年度毒偵字第832
    號提起公訴，經本院以93年度訴字第519 號判決處有期徒刑
    1 年確定。又於94年間，因再犯施用第一級毒品海洛因案件
    ，經臺灣士林地方法院檢察署檢察官以94年度毒偵字第919
    號提起公訴，經本院以94年度訴字第432 號判決處有期徒刑
    9 月確定。上揭2 案接續執行，於95年8 月8 日縮刑期滿執
    行完畢等情，有臺灣士林地方法院檢察署93年度毒偵字第83
    2 號起訴書、94年度毒偵字第919 號起訴書、89年度戒毒偵
    字第84號不起訴處分書、本院94年度訴字第432 號判決書及
    臺灣高等法院被告前案紀錄表各1 份在卷可佐（見上開偵查
    卷第33頁至第41頁、本院卷第5 頁至第16頁）。是被告本案
    施用第一級毒品之犯行，雖距其於89年3 月26日強制戒治執
    行完畢已逾5 年，惟被告於該次強制戒治執行完畢後5 年內
    ，既又分別於93年、94年間再犯施用毒品之罪，且經法院判
    處罪刑確定，揆諸前揭說明，被告本案施用第一級毒品之犯
    行，既非初犯，亦與毒品危害防制條例第20條第3 項所稱之
    「5 年後再犯」有別，即應依法訴追審理。從而，本案事證
    明確，被告施用第一級毒品海洛因之犯行，堪以認定，應依
    法論科。
四、查海洛因係毒品危害防制條例第2 條第2 項第1 款所稱之第
    一級毒品。核被告施用第一級毒品海洛因之行為，係犯同條
    例第10條第1 項之施用第一級毒品罪。其施用第一級毒品前
    後持有第一級毒品之低度行為，為施用之高度行為所吸收，
    不另論罪。又被告有如事實欄所載論罪科刑及刑之執行情形
    ，此有臺灣高等法院被告前案紀錄表1 份附卷可稽，其於有
    期徒刑執行完畢後5 年內，故意再犯本案有期徒刑以上之罪
    ，應依刑法第47條第1 項之規定，論以累犯，並加重其刑。
    爰審酌被告前已經觀察、勒戒及強制戒治等治療程序，竟仍
    無法戒除毒癮，復又觸犯本件犯行，顯示其定力不足、意志
    不堅、易受外界誘惑，施用次數，施用毒品戕害己身健康，
    對社會所生危害非重，及犯罪後坦承犯行，態度尚佳等一切
    情狀，量處如主文所示之刑，以示懲儆。
五、扣案之第一級毒品海洛因1 包（淨重0.0434公克），係違禁
    物，不問屬於犯人與否，應依毒品危害防制條例第18條第1
    項前段宣告沒收銷燬。至扣案盛裝上開毒品所用之包裝袋1
    只，為被告所有之物，業據其供明在卷，該包裝袋具有防止
    毒品裸露、散逸及便利攜帶之功能，自屬供本案施用海洛因
    犯行所用之物，上開包裝袋應依刑法第38條第1 項第2 款規
    定宣告沒收。
據上論斷，應依刑事訴訟法273 條之1 第1 項、第299 條第1 項
前段，毒品危害防制條例第10條第1 項、第18條第1 項前段，刑
法第11條、第47條第1 項、第38條第1 項第2 款，判決如主文。
本案經檢察官吳維雅到庭執行職務。
中    華    民    國    97    年    6     月    13    日
                  刑事第四庭法  官  高雅敏
以上正本證明與原本無異。
如不服本判決，應於收受送達後10日內向本院提出上訴書狀，其
未敘述上訴之理由者並得於提起上訴後20日內向本院補提理由書
。
                            書記官  陳映羽
中    華    民    國    97    年    8     月    29    日
附錄本案論罪科刑法條
毒品危害防制條例第10條第1項
施用第一級毒品者，處 6 月以上 5 年以下有期徒刑。


司法院資訊處製作；財團法人民間司法改革基金會備份。
